行  政  法  院  判  決                            八十七年度判字第五一二號
    原      告  甲○○
    被      告  桃園縣稅捐稽徵處
右當事人間因地價稅事件，原告不服財政部中華民國八十六年十一月三日台財訴字第
八六○四八四六三三號再訴願決定，提起行政訴訟。本院判決如左︰
    主  文
原告之訴駁回。
    事  實
緣原告所有坐落桃園縣楊梅鎮○○○段一九六－二地號等十筆土地，原屬農業用地，
惟經查明已作為楊梅高爾夫球場用地，因未符合土地稅法第十八條適用特別稅率課徵
地價稅之規定，被告遂按一般用地稅率核課八十五年度地價稅計新台幣（下同）一、
一三一、八○八元。原告不服，主張系爭土地既供體育場所使用，基於實質課稅原則
，應准依特別稅率核課地價稅云云，循序申請復查及提起訴願、再訴願，均遭駁回，
遂提起本訴。茲摘兩造訴辯意旨於次：
原告起訴意旨略謂︰一、依土地稅法施行細則第十三條第三款規定，本件系爭土地為
體育場所使用範圍內之土地，被告否准適用特別稅率顯然有誤：查原告所屬楊梅高爾
夫球場用地業經教育部核准
即由桃園縣政府核發雜項使用等執照，並由國盛公司以楊梅高爾夫球場名義開放使用
，是該土地確屬直接供體育場所之用地，與教育部原核定之規劃使用範圍相同，符合
土地稅法第十八條及其施行細則第十三條之規定，被告否准依特別稅率計徵地價稅，
依法無據。二、系爭土地原告已檢具目的事業主管機關核准之相關必要文件申請適用
特別稅率；被告另以命令規定人民權利義務，非法所允許：按關於人民之權利、義務
者，應以法律定之；應以法律規定之事項，不得以命令定之，為中央法規標準法第五
條第二款及第六條所明定。本案原告申請適用特別稅率課徵地價稅，並已具目的事業
主管機關教育部核發之高爾夫球場
細則第十四條第一項第二款：「其他按特別稅率計徵地價稅之土地：應檢附目的事業
主管機關核准或行政院專案核准之有關文件及使用計劃書圖或組織
良物證明文件」之規定，並無不合。詎原處分機關及訴願、再訴願決定機關竟均按財
政部八十三年五月二十四日台財稅第八三一五九五五三一號函釋規定：「．．．高爾
夫球場經目的事業主管機關核准許可
權人取得主管機關核准延期證明文件以認定其是否已按核定規劃使用，其無法取具主
管機關證明文件者應認為未按核定規劃使用，自無土地稅法第十八條規定之適用。」
以原告並未檢附主管機關核准開放使用或核准延期之證明文件而否准，顯不無於法律
之外，另以命令規定人民權利義務之嫌，自與首揭中央法規標準法規定有違，此亦有
鈞院七十七年度判字第七六號判決可資參證。三、系爭土地既已按教育部核定規劃使
用，該部未予核發開放使用證明，自不能以原告未提示使用證明而否准：查行為時行
政院頒「高爾夫球管理規則」第十五條規定：「依本規則規定許可
，其未經主管機關撤銷許可或依第十六條為撤銷法人
或勒令歇業者，得依有關稅法之規定申請減免稅捐」，本案楊梅高爾夫球場確依高爾
夫球管理規則申請
前開規定第十五條所列之任何處分，則原告所屬之楊梅高爾夫球場用地即合於土地稅
法施行細則第十三條第一項所指「經按目的事業主管機關核定規劃使用者」，自可適
用土地稅法第十八條規定按千分之十計徵地價稅，殆無疑義。至有關申請開放使用證
明部份，國盛公司早於八十一年間即提出，而主管機關教育部迄未核發，究其原因，
該部除對早期開發之少數球場核發使用證明外，對其後開發之球場多不予核發；而不
核發之原因或係環保等諸多複雜因素。惟此等乃該部如何督導加強管理之問題，自不
能因其久懸不決而影響合法業者之權益。是應其未核發開放使用證明，責任不在國盛
公司；況該公司即已提出申請開放使用證明、即無由再申請延期之問題，其理不言而
諭。乃被告不基於政府機關間之關係，妥為連繫查詢其原因，竟一再囑補提核准開放
使用或延期證明文件，其以不可能之事由相繩，自有違常情。從而本案被告機關及訴
願、再訴願決定均以未能提出教育部證明文件否准，於法於情，顯有未合。四、系爭
土地直接用於球場，既為被告所不否認，被告否准適用特別稅率計徵，顯然違法：系
爭土地確係直接供體育場所使用，由國盛公司所屬楊梅高爾夫球場實際經營運作可稽
。而國盛公司並於興建完成後，即向被告申請自八十一年二月十九日開始營業，亦蒙
核准
教育部原核定之使用範圍並無不同，揆諸土地稅法第十八條及同法施行細則第十三條
規定即應予適用特別稅率計徵地價稅；被告擅予否准適用，顯然違法。五、綜上，本
案系爭土地既已實際供球場使用，而國盛公司亦已檢具必要文件申請適用，依法即按
特別稅率計徵地價稅。被告及訴願、再訴願決定均否准原告系爭土地適用特別稅率計
徵地價稅，顯有違法。敬請惠予一併撤銷，以資適法等語。
被告答辯意旨略謂︰查本案系爭地號土地雖已興建楊梅高爾夫球場，原告未取具目的
事業主管機關－教育部之核准延期或開放使用之證明文件，自難證明已按核定規劃使
用，依財政部5.台財稅第八三一五九五五三一號函釋，其既無法取具主管機關證
明文件，自無土地稅法第十八條規定之適用。又原告主張財政部八十三年五月二十四
日台財稅第八三一五九五五三一號函釋違反中央法規標準法第五條第二款及第六條規
定乙節，查前開函釋係在補充說明土地稅法施行細則第十四條申請特別稅率計徵地價
稅，填具申請書應具備資料與程序；而該施行細則係依土地稅法第五十八條授權訂定
。從而，上開函釋並未逾越相關法令。被告機關就系爭土地核課以前年度地價稅之處
分，迭經大院認定核課無誤，有大院八十六年度判字第二六○九號判決影本附卷可稽
，原告再事爭執，殊非有據，核無足採。本案土地依一般用地稅率核課其八十五年地
價稅一、一三一、八○八元，於法有據，原告主張各節核無可採，請予駁回，以維稅
政等語。
    理  由
按「供左列事業直接使用之土地，按千分之十計徵地價稅。但未按目的事業主管機關
核定規劃使用者，不適用之。一．．．二私立公園、動物園、體育場所用地。」及「
土地所有權人，申請適用本法第十八條特別稅率計徵地價稅者，應填具申請書，並依
左列規定，向主管稽徵機關申請核定之：二其他按特別稅率計徵地價稅之土地：應檢
附目的事業主管機關核准或行政院專案核准之有關文件及使用計劃書圖或組織
程或建築改良物證明文件。」分別為土地稅法第十八條第一項第二款及同法施行細則
第十四條第一項第二款所明定。次按「．．．高爾夫球場經目的事業主管機關核准許
可
件以憑認定其是否已按核定規劃使用，其無法取具主管機關證明文件者，應認為未按
核定規劃使用，自無土地稅法第十八條規定之適用。」復為財政部八十三年五月二十
四日台財稅第八三一五九五五三一號函說明二釋示在案。核其函釋內容於上開土地稅
法之規定無違，得予適用。本件原告所有系爭土地原為農業用地，嗣雖已作為楊梅高
爾夫球場用地，該球場曾於七十七年十二月三十日經目的事業主管機關教育部許可
立並自八十一年二月二十九日開始營業，由被告
，原告又未能取具目的事業主管機關核准延期證明文件供核，被告認其未按規定使用
，乃按一般稅率核課地價稅一、一三一、八○八元。原告不服，主張楊梅高爾夫球場
經教育部核准
，亦蒙核准
被告復查決定以系爭地號土地，雖均屬楊梅高爾夫球場用地，惟經向教育部查證結果
，該球場並未經核准開放使用，且原告亦未依首揭函釋提供系爭球場核准開放使用或
核准延期之證明文件，則系爭土地自無土地稅法第十八條規定之適用，乃未准變更。
揆諸首揭規定，核無不合，一再訴願決定遞予維持，亦無違誤。至原告起訴主張各節
，除原處分及原決定業已論明，不再贅述外。查土地稅法第十八條第一項但書明定未
按目的事業主管機關核定規劃使用者不適用按千分之十稅率計徵地價稅，又土地所有
權人申請適用土地稅法第十八條規定之特別稅率計徵地價稅，依同法施行細則第十四
條第一項第二款規定，除應檢附核准之有關文件外，尚須檢附使用計畫書圖。揆其意
旨，在於審查有無同法第十八條但書規定之情形，而高爾夫球場經目的事業主管機關
教育部核准許可
關核准開放使用，必然經查明已按原核定之規劃使用興建完竣而後可。財政部八十三
年台財稅字第八三一五九五五三一號函釋檢附核准開放使用證明文件，與依土地稅法
施行細則第十四條第一項第二款規定之檢附使用計畫書圖同義，且可據以省卻審查是
否按使用計畫書圖
，可通知土地所有權人取具主管機關核准延期證明文件以憑認定其是否已按核定規劃
使用，可知該核定開放使用證明，既旨在確定是否已按核定規劃使用，作為有無土地
稅法第十八條規定特別稅率適用之依憑，具見該函釋並無違背土地稅法及有關法規之
規定。原告指該函釋違背中央法規標準法第五條第二款及第六條之規定云云，尚有誤
會。又核發開放使用證明係目的事業主管機關之權限，稽徵機關非目的事業主管機關
，無此權責，且在未經核發開放使用證明前，該函釋權宜規定可取具目的事業主管機
關核准延期證明，以憑認定是否已按核定規劃使用，則原告亦不得以系爭高爾夫球場
用地已經國盛公司提出申請核發開放使用證明，迄未准核發，責不在國盛公司為理由
，資為其有利之論據。其起訴論旨難謂有理，應予駁回。
據上論結，本件原告之訴為無理由，爰依行政訴訟法第二十六條後段，判決如主文。
中    華    民    國     八十七      年      三      月     二十七      日
                    行 政 法 院 第 三 庭
                                審 判 長 評  事      陳  石  獅
                                         評  事      趙  永  康
                                         評  事      高  啟  燦
                                         評  事      蔡  進  田
                                         評  事      鄭  淑  貞
右  正  本  證  明  與  原  本  無  異
                                         法院書記官  郭  育  玎
中    華    民    國     八十七      年      三      月      三十       日
